【裁判字號】    98,訴,1146
【裁判日期】    980908
【裁判案由】    損害賠償
【裁判全文】
臺灣臺中地方法院民事判決  98年度訴字第1146號
原      告  乙○○
被      告  甲○○
訴訟代理人  呂勝賢律師
上列當事人間請求損害賠償事件，本院於民國98年8月25日言詞
辯論終結，判決如下：
    主  文
原告之訴駁回。
訴訟費用由原告負擔。
    事實及理由
一、原告起訴主張：被告於民國97年3月7日委託原告以新台幣（
    下同）8千萬元購買台南縣鹽水鎮○○路45號宏光微生物公
    司所有土地與建物之債權，兩造並於同日簽訂保密協議書，
    依上開保密協議書第5條之約定，若被告反悔，必須支付原
    告100萬元以為補償。詎被告未依約於97年3月10日支付頭期
    款700萬元作為協商款，被告已違約，依約即需補償原告100
    萬元。爰依兩造於97年3月7日所簽訂之保密協議書第5條請
    求被告給付100萬元。並聲明：被告應給付原告100萬元及自
    支付命令送達翌日起至清償日止，按年息5%計算之利息。
二、被告則以：
  (一)本件緣起原告向被告誆稱其任職訴外人台灣金聯資產管理股
    份有限公司（下稱台灣金聯公司），因台灣金聯公司擁有宏
    光微生物公司之全部土地、房屋等資產（下稱系爭債權），
    被告不疑有詐，乃於97年3月7日當場書寫保密協議書，以有
    利原告內容令被告簽署。惟原告未能依約履行協議，未能提
    供：1.宏光微生物公司之公司設立變更登記等相關資料、2.
    宏光微生物公司所有土地及建物登記簿謄本等資料及其目前
    法律權利爭議及歸屬狀態、3.台灣金聯公司之公司設立變更
    登記等相關資料、4.台灣金聯公司所有之宏光微生物公司之
    債權資料及憑證等予被告，且未能於97年3月10日達成被告
    與台灣金聯公司間以8千萬元（含1千萬元增值稅費用）有關
    系爭債權及其相關權利之價購，以交付台灣金聯公司頭期款
    700萬元（即97年3月7日保密協議書第4條）。原告遂要求被
    告緩期，另約定7千萬元計價洽購。因原告違約在先，依97
    年3月7日保密協議書第五條之約定，本契約平等互惠原則，
    若被告反悔應給付100萬元補償原告，則若原告違約亦應交
    付被告100萬元補償。為此兩造於97年3月11日再簽訂保密協
    議書，原告除需提供前開資料外，並保證於97年3月12日偕
    同至台灣金聯公司達成被告與台灣金聯公司間之系爭債權買
    賣及相關權利等之簽約，並由被告支付頭期款700萬元。原
    告若遵期履行，被告可不追究原告先前違約及罰金100萬元
    之情事，若能順利簽約取得房地後再給付原告500萬元之佣
    金，如順利取得宏光微生物公司之土地及房屋等財產產權
    ．原告應負責處理地上物佔住人搬遷，被告再支付原告100
    萬元作為所需費用等。詎原告簽約後未為任何作為，未告知
    與台灣金聯公司是否達成合意？能否簽約？卻逕向被告要求
    給付前開款項，被告因其無履行之誠意及可能，乃以97年4
    月16日（97）泓勝字第0401601號函拒絕之，並依民法第549
    條第1項規定終止委任關係。
  (二)兩造於97年3月7日固有簽訂保密協議書，惟兩造業於97年3
    月11日另簽訂保密協議書取而代之，且該2份協議內容主要
    在於承購債權金額之不同，非原告所述97年3月7日保密協議
    不利被告才另訂97年3月11日保密協議書。矧原告自承其仍
    可依97年3月7日保密協議條件履行，足見係因原告未依97年
    3月7日保密協議履行，始另訂97年3月11日保密協議書。又
    徵之證人丙○○證述保密協議書應以97年3月11日為準，該
    份協議書內容既未載有延續字眼，且記載雙方在97年3月7日
    所作第一次協議內容修正如下，代表雙方要以修正後之內容
    為準等，足證97年3月11日之保密協議書已取代97年3月7日
    之保密協議書，而依97年3月11日保密協議書未約定被告應
    支付原告違約金或賠償金，原告請求即無理由。遑論本件係
    因原告未遵守上開2份協議所致。
  (三)依97年3月7日及97年3月11日之保密協議書第1條均約定，原
    告應向台灣金聯公司取得並提供有關資料予被告，以明土地
    、房屋之位置、範圍、面積及債權種類及數額等。惟簽約後
    原告未能依約履行協議提供上開有關系爭土地、房屋實際面
    積與債權金額等相關資料，經被告以97年4月16日（97）泓
    勝字第041601號函中辯明。雖原告就簽約時有無承諾提供宏
    光微生物公司之設立變更登記資料乙事，經證人丁○○證稱
    當時沒有提起這個事情。惟丁○○亦證稱只見證，內容不清
    楚，沒聽到兩造談論提供資料部分，顯見丁○○僅單純簽名
    見證，對兩造協談保密協議之經過，及保密協議之內容等，
    丁○○實未見聞，則兩造97年3月7日之保密協議第1條既已
    約定有關台南縣鹽水鎮○○里○○路45號宏光微生物公司所
    有土地、房屋實際面積與債權金額，以台灣金聯公司所提供
    資料為準，自應認兩造確有上開協議內容。再者，97年3月
    7日保密協議書第4條約定：甲方（即被告）同意對外保密，
    並於97年3月10日交付頭期款新台幣700萬元，係約定原告應
    負責在97年3月10日，由被告與台灣金聯公司就系爭土地建
    物及債權簽訂買賣契約，並由被告給付頭期款700萬元（即
    8千萬元扣除增值稅1千萬之一成）予台灣金聯公司。97年3
    月11日保密協議書第4條所約定頭期款700萬元，係被告與台
    灣金聯公司於97年3月12日簽約時，給付台灣金聯公司頭期款
    ，被告因原告一再未依約履行認有受騙之虞，乃終止本件委
    任關係，亦經丁○○證述被告懷疑原告不是台灣金聯公司的
    人，所以未於97年3月10日交付原告700萬元相符，及台灣金
    聯公司98年7月31日陳報狀稱原告非該公司員工，對原告無
    特別印象，原告無與該公司洽談之紀錄，及任何人皆得從各
    法院網站等及不動產謄本上，得知本案相關資訊，原告所取
    得之資訊未必來自本公司提供等，足證原告非台灣金聯公司
    員工，且台灣金聯公司未曾提供有關「宏光微生物公司」之
    全部債權及對其土地、房屋等財產為扣押拍賣等有關資料予
    原告，原告亦未曾與台灣金聯公司洽談「宏光微生物公司」
    所有土地、房屋等財產之買賣相關事宜，即原告未曾履行任
    何兩造間協議之行為。
  (四)又原告97年4月11日（97）晟律興字第0401號、97年4月30日
    （97）晟律興字第0404號二函之內容自相矛盾，與事實不符
    。且依該0401號函所稱：「1.本人．．只稱可代表去向台灣
    金聯斡旋，並繳交斡旋金後15個工作天，才確定是否能以甲
    ○○委任之金額簽立債權轉讓買賣契約」、「5.本人於93年
    3月11日明確告知其於同月7日所承諾之購買金額無法達成，
    才又在其找來之代書丙○○見證下，再次簽訂97年3月11日
    之第二份保密協議書」，原告已自承確未為任何議書所委託
    事務之進行及處理，依約履行97年3月7日之保密協議。遑論
    於97年3月7日被告無交付原告斡旋金，原告於距97年3月7日
    僅4天時間之97年3月11日即表示無法履行97年3月7日之協議
    ，其後兩造於97年3月11日之協議內容亦僅變更金額為7千萬
    元，復無約定須交付原告斡旋金簽約；徵之台灣金聯公司98
    年7月31日陳報內容，可知原告表明依97年3月11日之協議條
    款絕對可履行，係與事實不符。
  (五)綜上，兩造間委任關係，經被告以97年4月16日（97）泓勝
    字第041601號函表示終止兩造委任契約，且本件係可歸責於
    原告未遵守上開2份協議書所致。而97年3月11日之保密協議
    書已取代97年3月7日之保密協議，該97年3月11日保密協議
    書復未約定被告應支付原告違約金或賠償金，原告請求即失
    所據。並聲明：原告之訴駁回。
三、本院判斷：
（一）原告主張被告委託伊取得台南縣鹽水鎮○○路45號「宏光
      微生物公司」所有土地與建物之債權，兩造並分別於97年
      3月7日、97年3月11日簽訂保密協議書，為被告所不爭執
      ，復有保密協議書附卷可憑，堪認原告之上開主張為真實
      。惟被告辯稱97年3月11日所簽訂之保密協議書係97年3月
      7日保密協議書之修正，依97年3月11日所簽訂之保密協議
      書並無被告違約應補償原告100萬元之約定，又本件被告
      並無違約，原告不得依97年3月7日保密協議書第5條請求
      等語。是本件應審究者厥為：兩造於97年3月7日所簽訂之
      保密協議書是否有效？經查：
（二）依兩造於97年3月11日所簽訂之保密協議書其上記載：「
      立協議人甲○○（以下簡稱甲方即被告），乙○○（以下
      簡稱乙方即原告），雙方於97年3月7日所作第一次協議內
      容修正如下：」，及證人丙○○於本院審理時具結證稱略
      以：97年3月11日兩造簽訂由其當見證人之保密協議書時
      ，伊知道兩造於97年3月7日有簽訂保密協議書，97年3月
      11日兩造對97年3月7日的事情有所爭執，原告找被告，伊
      剛好在那邊，伊就居中協調，才會有97年3月11日的保密
      協議書，97年3月11日所簽訂的保密協議書上面記載雙方
      在97年3月7日所作第一次協議內容修正如下，代表雙方要
      以修正後之內容為準等語（見本院98年6月16日言詞辯論
      筆錄）。足見兩造就被告委託取得台南縣鹽水鎮○○路45
      號「宏光微生物公司」所有土地與建物之債權，兩造所負
      之權利義務，應以97年3月11日之保密協議書為依據甚明
      ，而97年3月7日所簽訂之保密協議書因兩造於97年3月11
      日另簽訂保密協議書而失其效力。則原告自不得依已失效
      之97年3月7日保密協議書第5條之約定請求被告補償100萬
      元，況97年3月11日之保密協議書並無約定如被告違約應
      補償原告之約定，是原告之請求無理由。
四、綜上，原告依據97年3月7日保密協議書第5條之約定請求被
    告給付100萬元，及自支付命令繕本送達翌日起至清償日止
    ，按年息5%計算之利息，為無理由，應駁回其訴。
五、本件事證已臻明確，兩造其餘陳述主張及調查證據，核與本
    件判決無影響，爰不一一論述，附此敘明。
六、訴訟費用負擔之依據：民事訴訟法第78條。
中    華    民    國    98    年    9    月    8    日
                  民事第三庭    法  官  謝慧敏
正本係照原本作成。
如對本判決上訴，須於判決送達後20日內向本院提出上訴狀。
中    華    民    國    98    年    9    月    8    日
                                書記官  王志


司法院資訊處製作；財團法人民間司法改革基金會備份。
